臺灣板橋地方法院民事裁定　　　　　 99年度消債抗字第149號
抗　告　人
即　債務人　林亭芳
代　理　人　吳鴻奎律師
相　對　人　台北富邦商業銀行股份有限公司
法定代理人　韓蔚廷
上列抗告人與相對人台北富邦商業銀行股份有限公司等間消費者
債務清理事件，因相對人台北富邦商業銀行股份有限公司前對於
本院民事執行處司法事務官所為民國99年9 月2 日98年度司執消
債更字第539 號認可更生方案之處分不服提出異議，經本院於民
國99年10月18日以99年度執事聲字第340 號裁定將原上開處分廢
棄，抗告人不服原裁定乃提起本件抗告，本院裁定如下：
    主    文
原裁定廢棄。
相對人對本院民事執行處司法事務官民國九十九年九月二日九十
八年度執消債更字第五三九號認可更生方案所為處分之異議，應
予駁回。
    理    由
一、相對人台北富邦商業銀行股份有限公司（下稱富邦銀行）前
    對於本院民事執行處司法事務官所為認可更生方案之處分（
    98年度司執消債更字第539 號，下稱原處分）聲明異議之意
    旨略以：原處分以抗告人家中無人可以照顧年幼之子，客觀
    上有必要將子女送往適當全日制幼稚園，因而認定抗告人每
    月支出未成年子女之教育費新台幣（下同）9,833 元及扶養
    費5,000 元為合理必要支出，然該筆支出與98年度每人每年
    因扶養支出而獲得之免稅額8 萬2,000 元，平均每月6,843
    元之差距甚遠，顯已逾越必要之程度，是以更生方案就扶養
    費之認定並非妥適，又抗告人於公家機關福利委員會擺攤或
    接受客戶訂做窗簾，時間應較為彈性，抗告人之夫妻一人當
    能隨時照顧年幼子女，而無須額外花費全日制幼稚園費用，
    為此爰依法異議，並聲明：原處分廢棄等語。
二、本院99年10月18日以99年度執事聲字第340 號裁定（下稱原
    裁定）乃以：抗告人以擺攤為業，並無報稅所得收入資料，
    惟司法事務官徒以抗告人98年9 月、10月、11月之自行製作
    之收入即核以抗告人每月薪資所得為2 萬5,947 元，實屬率
    斷，又抗告人之2 名子女業已成年，應有能力分擔家計為由
    ，認為原裁定所認可之更生方案應有重審之必要，而廢棄原
    處分。
三、本件抗告人之抗告意旨略以：原裁定僅憑臆測認定抗告人刻
    意於收入較低時聲請更生，又原裁定僅以抗告人過去收入與
    訂作窗簾之經驗，認定其現在無論執行業務或就業均至少有
    每月3 萬元之收入，然訂作窗簾乃係需要密集勞力之國內產
    業，目前大多均移往大陸再傾銷回台，抗告人訂作窗簾之專
    業於台灣就業市場本有越來越小之趨勢，再加上抗告人目前
    已44歲，多數企業均不願雇用中高齡勞工，抗告人目前之收
    入2 萬5,947 元，非一般人難以理解。又抗告人2 名已成年
    之子女目前均在學，尚須負擔自身就學貸款，實難期以分擔
    家計，原裁定顯有不當，為此依法提起抗告，請求廢棄原裁
    定等語。
四、經查：
  (一)按為使負債務之消費者得依本條例所定程序清理其債務，以
    調整其與債權人及其他利害關係人之權利義務關係，保障債
    權人之公平受償，謀求消費者經濟生活之更生，進而健全社
    會經濟之發展，特制訂本條例，消費者債務清理條例（下稱
    消債條例）第1 條訂有明文。本條例之立法目的，為兼顧債
    權人、債務人雙方之利益，使陷於經濟上困境之消費者得以
    清理債務，採重建型之更生及清算型之清算程序雙軌制，利
    用此兩種程序妥適調整債務人與債權人及其他利害關係人間
    之權利義務關係，保障債權人獲得公平受償，並謀求消費者
    經濟生活之更生機會。次按債務人有薪資、執行業務所得或
    其他固定收入，法院認更生方案之條件公允者，得不經債權
    人會議可決，逕依債務人之聲請或依職權以裁定認可更生方
    案，消債條例第64條第1 項另訂有明文。至於更生方案之條
    件公允與否，自亦應審酌債權人與債務人之利益衡平、債務
    人之償債能力與清償誠意及社會公益等因素為綜合判斷，而
    非以更生方案之還款成數為是否公允之唯一標準。
  (二)經查，抗告人於債權會議筆錄中陳報其於97年7 月起即以擺
    地攤為業每月薪資約為2 萬2,000 元，又因抗告人並無法提
    出收入之證明，本院司法事務官即參酌抗告人所提98年9 、
    10、11月營業收入記帳明細，復以行政院主計處97年8 月之
    統計報告書，臺北縣地區攤販業每月平均約為1 萬8,961 元
    ，核認抗告人每月平均收入約為2 萬5,947 元。惟原審以抗
    告人曾擔任喬莉家飾實業社之負責人時，申報其年收入為
    150 萬元，又於96年3 月30至96年7 月31日抗告人改任職於
    萬萌雷射股份有限公司，月薪3 萬元為由，不應以抗告人之
    營業收入之記帳佐以行政院主計處所公佈之攤販平均收入，
    認定抗告人之收入數額。然按消債條例第53條規定，法院裁
    定開始更生程序後，債務人須於補報債權期間屆滿後10日內
    提出更生方案於法院，則判斷債務人之更生方案是否得依消
    債條例64條裁定認可之情形，自應以裁定當時債務人所有可
    得確定之薪資或其他固定收入為據，尚不得以過去曾發生而
    現在未可得，或將來不確定發生之薪資或其他固定收入之獲
    得，據為認可更生方案之依據，是以債務人之薪資自應以現
    在之收入為其衡量履行更生方案之標準，不宜以抗告人過去
    之資力認定抗告人現有之收入。況抗告人於97年7 月起即從
    事擺地攤生意迄今，於98年1 月始向本院聲請更生，期間相
    隔半年，實難認抗告人有刻意減少收入之意圖，又抗告人向
    本院聲請更生時，亦陳報其月薪約為2 萬2,000 元，本院司
    法事務官即參酌抗告人所提98年9 、10、11月營業收入記帳
    明細，復參照行政院主計處97年8 月所公佈之統計報告書，
    臺北縣地區攤販業每月平均約為1 萬8,961 元，核認抗告人
    每月平均收入約為2 萬5,947 元，並以之作為衡量更生方案
    之標準，尚難認有低估或有何違誤之處。
  (二)抗告人與配偶共同育有3 名子女，2 名已成年惟仍就學中，
    幼子則為94年出生，目前就讀幼稚園，每月幼稚園之費用為
    9,833 元，每月扶養費用為5,000 元，以上合計每月須支出
    1 萬4,833 元，抗告人與其妻各負擔1/2 之比例，金額為7,
    417 元。以抗告人每月25,947元之收入，扣除行政院主計處
    所公布99年度台北縣每人每月平均最低基本生活費1 萬792
    元，再扣除幼子之幼稚園費用及扶養費用7,417 元，僅餘7,
    738 元，是抗告人提出前2 年每月償還8,000 元，幼子上小
    學後可降低扶養費用，後6 年每月償還1 萬元之更生方案，
    尚屬公允、適當且可行。原審雖以抗告人之兩名子女已成年
    得就業負擔家計等云云，惟查依抗告人陳報狀所示其兩名子
    女均在學，亦有助學貸款需償還，實難期以分擔家計，況民
    法上之債務除連帶保證外，本不及於他人，若強加其子女須
    分擔債務，此與消債條例促進財務健全之自主目的有違，自
    不可採。又相對人富邦銀行雖以幼兒學前教育並非義務教育
    為由，期抗告人能減少扶養費之支出，惟抗告人夫妻均從事
    窗簾擺攤工作，無力全職照顧幼子，並非每一家庭均有人力
    可無償代為照顧幼兒，且抗告人所提出之幼稚園費用、扶養
    費用均屬合理之範圍，相對人富邦銀行以此部分支出與98年
    度每人每年撫養免稅額8 萬2,000 元，計算平均每月金額
    6,834 元差距甚遠，認為原處分自非妥適，尚難憑採。
五、綜上，債務人確有固定收入，所提更生方案條件尚屬公允、
    可行且適當，且亦無同條例第63條、第64條第2 項所定不應
    認可之消極事由存在，揆諸消費者債務清理條例之立法目的
    ，為保障債權人公平受償，並謀求消費者經濟生活之更生，
    則本件更生方案應予認可，異議人之異議為無理由。原裁定
    逕予廢棄認可更生方案之原處分，尚有未洽，爰予廢棄原裁
    定，又相對人富邦銀行對原處分之異議亦為無理由，應併予
    駁回其異議。
中    華    民    國  100     年    2     月    25    日
                  民事第二庭    審判長法  官  陳麗玲
                                      法  官  吳振富
                                      法  官  連育群
上列正本證明與原本無異
本裁定不得抗告
中    華    民    國  100     年    2     月    25    日
                                      書記官  溫婷雅